臺灣基隆地方法院交通事件裁定　　　　 100年度交聲字第42號
移送機關即
原處分機關　交通部公路總局臺北區監理所基隆監理站
聲明異議人
即受處分人　余光昇
上列異議人即受處分人因違反道路交通管理處罰條例案件對於交
通部公路總局臺北區監理所基隆監理站中華民國100 年2 月8 日
所為之處分（原處分案號：基監字第裁42-CW0000000號、42-CW0
000000號、42-CW0000000號）聲明異議，本院裁定如下：
    主  文
異議均駁回。
    理  由
一、原處分意旨略以：異議人即受處分人余光昇（下稱異議人）
    駕駛8337-VN 號自用小客車（下稱系爭車輛），經臺北縣（
    現改制為新北市）政府警察局瑞芳分局交通分隊（下稱舉發
    單位）員警先後於民國99年11月29日15時13分許、99年11月
    30日10時18分許、99年12月4 日13時35分許，分別在時速限
    制為80公里之在台62線快速道路13.9公里（往暖暖方向）、
    12.6公里（往暖暖方向）、14公里（往瑞芳方向）處，以雷
    達測速儀器，測得異議人行車速度為時速97公里、112 公里
    、97公里，各超速17公里（超速未滿20公里）、32公里（超
    速逾20公里未滿40公里）、17公里（超速未滿20公里），舉
    發單位員警乃以異議人有道路交通管理處罰條例第33條第1
    項第1 款所定「行汽車行駛快速公路速度超過最高速限」之
    違規事由，逕行掣發臺北縣政府警察局北縣警交大字第CW00
    00000 號（應到案日期為100 年1 月16日）、CW0000000 號
    （應到案日期為100 年1 月21日）、CW0000000 （應到案日
    期為100 年1 月21日）號舉發違反道路交通管理事件通知單
    ，異議人不服舉發，於應到日期前之99年12月22日就上開北
    縣警交大字第CW0000000 號舉發違反道路交通管理事件通知
    單、同年月28日就上開北縣警交大字第CW0000000 號及CW00
    00000 號舉發違反道路交通管理事件通知單，向交通部公路
    總局臺北區監理所基隆監理站（下稱原處分機關）提出申訴
    ，原處分機關函請舉發機關調查結果，仍認異議人有上開違
    規情事，乃於100 年2 月8 日，依據道路交通管理處罰條例
    第33條第1 項第1 款、第63條第1 項第1 款（原裁決書漏載
    第1 款）、違反道路交通管理事件統一裁罰基準及處理細則
    第41條、第43條、第46條及第67條規定，分別以基監字第裁
    42-CW0000000號、42-CW0000000號、42-CW0000000號裁決書
    ，各裁處異議人罰鍰新臺幣（下同）3,000元、3,000元、3,
    500元，並各記違規點數1點等語。
二、聲明異議意旨略以：異議人駕駛系爭車輛，行經員警舉發違
    規超速路段，在舉發違規現場並未見執勤員警及警車，且交
    通法規明文規定，以移動式測速相機舉發用路人違規超速，
    必須在舉發地點前方300 至500 公尺處設置警告牌，警告用
    路人減速慢行，但本件之舉發，在員警舉發地點前300 至50
    0 公尺處，並未見設置警告牌，而以其提出之照片2 張可知
    ，其經警以臺北縣政府警察局北縣警交大字CW0000000 號舉
    發違反道路交通管理事件通知單舉發違規超速地點係在台62
    線12.6公處，但警告牌係設置在台62線13.5公里處；其經警
    以臺北縣政府警察局北縣警交大字CW0000000 號舉發違反道
    路交通管理事件通知單舉發違規超速地點係在台62線13.9公
    處，但警告牌係設置在台62線15公里處，警告牌位置與員警
    以移動式測速相機測量其車速之地點超過交通法規所定之距
    離，無法達到提醒警告用路人減速之用意，爰具狀聲明異議
    ，聲請撤銷原處分云云。
三、按汽車行駛於高速公路、快速公路或設站管制之道路，不遵
    使用限制、禁止、行車管制及管理事項之管制規則而有行車
    速度超過規定之最高時速或低於規定之最低時速者，處汽車
    駕駛人3,000 元以上6,000 元以下罰鍰，並記違規點數1 點
    ，道路交通管理處罰條例第33條第1 項第1 款、第63條第1
    項第1 款復有明文。又按汽車駕駛人之行為有經以科學儀器
    取得證據資料證明其行為違規，當場不能或不宜攔截製單舉
    發者，得逕行舉發；前項第7 款之科學儀器應採固定式，並
    定期於網站公布其設置地點。但汽車駕駛人之行為屬行車速
    度超過規定之最高速限或低於規定之最低速限者，不在此限
    、對於前項第9 款之違規行為，採用固定或非固定式科學儀
    器取得證據資料證明者，於一般道路須至少於100 公尺，於
    高速公路、快速公路須至少於300 公尺前，明顯標示之，分
    別有道路交通管理處罰條例第7 條之2 第1 項第7 款、同條
    第2 項第9 款、同條第3 項明文可參。另查道路交通管理處
    罰條例第7 條之2 規定係於94年12月28日修正，該條明定以
    科學儀器採證取締超速時，一般道路至少於100 公尺前，而
    高速道路、快速公路至少於300 公尺前，應樹立明顯標示警
    示駕駛人，係在使國家公權力之行使合理化，符合正當法律
    程序，避免交通執法之爭議。故此一明文規定，係防止人民
    之權利遭受突襲，且立法者考量一般道路與高速道路之行車
    速度有別，故分別制訂至少於100 公尺、300 公尺之規定。
    準此可知本條之立法意旨旨在「避免人民權利遭受突襲」，
    並使國家公權力行使符合正當法律程序。故立法者以100 公
    尺、300 公尺為最低之距離限制，係使駕駛人能有足夠之反
    應時間；據上，立法者雖未就警示標示設置之最高距離制訂
    明確數據之限制，但依上開立法意旨，自應以避免突襲人民
    權利之適當距離為原則。
四、經查：
  (一)異議人駕駛系爭車輛，經舉發單位員警先後於99年11月29日
    15時13分許、99年11月30日10時18分許、99年12月4 日13時
    35分許，分別在時速限制為80公里之在台62線快速道路13.9
    公里（往暖暖方向）、12.6公里（往暖暖方向）、14公里（
    往瑞芳方向）處，以雷達測速儀器，測得異議人行車速度為
    時速97公里、112 公里、97公里，各超速17公里（超速未滿
    20公里）、32公里（超速逾20公里未滿40公里）、17公里（
    超速未滿20公里）等情，為異議人所不爭執，且有採證照片
    3 張、臺北縣政府警察局北縣警交大字第CW0000000 號、CW
    0000000 號、CW0000000 號舉發違反道路交通管理事件通知
    單影本各1 份、原處分機關基監字第裁42-CW0000000號、42
    -CW0000000號及42-CW0000000號裁決書各1 份，新北市政府
    警察局瑞芳分局100 年1 月3 日新北警瑞交字第0990028750
    號書函及同局100 年1 月10日新北警瑞交字第1000000161書
    函影本各1 份存卷可參。又本件舉發單位所使用之雷達測速
    儀係由經濟部標準檢驗局於99年1 月20日檢定合格（檢定合
    格單號碼：M0GA0000000A、M0GA0000000B），檢定合格有效
    期限至100 年1 月31日止，亦有經濟部標準檢驗局99年1 月
    20日雷達測速儀檢定合格證書影本1 紙附卷可佐，而異議人
    之系爭車輛於99年11月29日、同年月30日、同年12月4 日經
    警測得行駛超速時，該雷射測速儀尚在檢定合格有效期限內
    ，故該雷達測速器之準確性及正確性應值得信賴。是異議人
    本件經舉發單位以雷達測速儀器測得行車速度分別為時速97
    公里、112 公里、97公里，各超速17公里、32公里、17公里
    之事實，應堪認定。
  (二)舉發單位員警以臺北縣政府警察局北縣警交大字第CW000000
    0 號、第CW0000000 號、CW0000000 號舉發違反道路交通管
    理事件通件通知單舉發異議人違規超速之地點，分別在台62
    線快速道路13.9公里（往暖暖方向）、12.6公里（往暖暖方
    向）、14公里（往瑞芳方向）處，業如前認定，而主管機關
    分別在該3 處地點前之台62線15公里處（往暖暖方向）、13
    .4號里處（往暖暖方向）、13.3公里處（往瑞芳方向），均
    設置有速限及前有測速照相標示（黃底黑字），有前引新北
    市政府警察局瑞芳分局100 年1 月10日新北警瑞交字第1000
    000161書函影本1 份、舉發單位傳輸之黑白照片3 張、被告
    提出之彩色照片2 張在卷可查，足見本件舉發單位員警3 次
    測速地點距標示牌位置分別為1,100 公尺，1,200 公尺、70
    0 公尺，雖均逾300 公尺，然如前述，上開法令之規定乃就
    警示標誌之最低距離明文限制而未就警示標示設置之最高距
    離制訂明確數據之限制，惟審酌該條立法意旨可知應以「避
    免人民權利遭受突襲」，並使「國家公權力行使符合正當法
    律程序」作為警示標誌設置地點是否合理之判斷標準；而觀
    諸上開照片中之標示均為「黃底黑字」之固定式大型警示標
    誌，又其之設置位於駕駛人正常視線可及範圍內，現場亦無
    其他障礙物遮蔽視線，顯已符合前開法條中「明顯標示」之
    規定，亦可認國家公權力行使有符正當法律程序；參酌本件
    系爭路段為一行車順暢之道路，且警示標誌與測速照相施測
    地點間並無交通號誌或道路施工等妨礙駕駛人順暢行駛之障
    礙物，且以異議人經測得行車速度計算，異議人大約於41秒
    （1.1 公里/97* 3600 秒=40.8 秒）、39秒（1.2 公里/112
    *3600 秒=38.5 秒）、26秒（0.7 公里/97 公里*3600 秒=2
    5.9 秒）即抵達測速現場，依一般人對事物之感官、記憶程
    度而論，尚無可能於此短暫時間即忘卻該事物，應仍屬合理
    可預期之受測範圍，並未達讓駕駛人致生突襲感覺之程度。
    準此，舉發機關員警在此距離取締超速違規，尚在一般人可
    得預期之距離內，而不至於對一般人造成突襲，是異議人既
    遭警方使用非固定式之科學儀器取證，且亦分別於之前1,10
    0公尺、1,200公尺及700 公尺處設有「前有測速照相」之警
    示標誌甚明，從而舉發單位員警取締異議人超速違規行為，
    於法並無違誤，異議人所辯委無足採。
五、綜上所述，本件異議人駕駛系爭車輛，於上揭時、地，確有
    「行汽車行駛快速公路速度超過最高速限」之違規事由，是
    原處分機關依據道路交通管理處罰條例第33條第1 項第1 款
    、第63條第1 項第1 款（原裁決書漏載第1 款）、違反道路
    交通管理事件統一裁罰基準及處理細則第41條、第43條、第
    46條及第67條規定，分別以基監字第裁42-CW0000000號、42
    -CW0000000號、42-CW0000000號裁決書，各裁處異議人罰鍰
    3,000 元、3,000 元、3,500 元，並各記違規點數1 點核無
    違誤。本件聲明異議為無理由，應予駁回。
六、據上論斷，應依道路交通事件處理辦法第18條，裁定如主文
    。
中    華    民    國   100    年    4     月    18    日
                  交通法庭法  官  劉桂金
以上正本證明與原本無異。
對於本件裁定如有不服，應於收受送達後5日內，向本院提出抗
告書狀，敘述抗告之理由，抗告於臺灣高等法院。
中    華    民    國   100    年    4     月    18    日
                          書記官  劉如純